【裁判字號】    96,易,6189
【裁判日期】    970110
【裁判案由】    詐欺
【裁判全文】
臺灣臺中地方法院刑事判決              96年度易字第6189號
公  訴  人  臺灣臺中地方法院檢察署檢察官
被      告  乙○○
上列被告因詐欺案件，經檢察官提起公訴（96年度偵字第22403
號），經本院合議庭裁定適用簡式審判程序，本院判決如下：
    主    文
乙○○犯幫助詐欺取財罪，累犯，處有期徒刑月，如易科罰金
，以新台幣壹仟元折算壹日。又犯幫助詐欺取財罪，累犯，處有
期徒刑月，如易科罰金，以新台幣壹仟元折算壹日。應執行有
期徒刑伍月，如易科罰金，以新台幣壹仟元折算壹日。
    犯罪事實
一、乙○○前於民國90年間，因竊盜案件，經本法院以90年度易
    字第3215號判決，判處有期徒刑10月確定，甫於91年10月12
    日縮刑期滿執行完畢。詎不知悔改，於96年6月底某日，上
    網得知真實姓名年籍不詳、自稱「阿弘」之成年男子需有帳
    簿做為轉帳之用，雖預見將金融帳戶提供他人使用可能幫助
    他人從事財產犯罪，竟不違背其本意，基於幫助他人從事財
    產犯罪之犯意，分別為下列行為：（一）其於96 年6月底某
    日，在臺中縣豐原市○○路上之麥當勞前，將不知情弟弟鄭
    嘉恒在安泰商業銀行豐原分行所開立帳號000000 00000000
    號帳戶之存摺、印章、提款卡及密碼，以新臺幣（下同）
    3,500元之代價，提供予「阿弘」使用。而「阿弘」及所屬
    之詐騙集團取得鄭嘉恒上開帳戶後，竟意圖為自己不法之所
    有，於96年7月12日下午5時許，撥打電話予甲○○，佯稱甲
    ○○在網路購物轉帳出錯為由，要求甲○○至郵局操作ATM
    更正設定戶云云，致甲○○信以為真，於同日下午5時30許
    ，至臺北市○○區○○路2段108號之郵局ATM，依指示匯款2
    萬9,989元至鄭嘉恒之上開帳戶內，隨即遭詐欺集團成員提
    領一空。（二）其於96年7月16日上午8時許，接獲「阿弘」
    收購帳戶之電話後，隨即要求不知情之母親莊玉雪，於同日
    中午12時許，至臺灣郵政股份有限公司豐原南陽郵局，以其
    弟鄭嘉恒之名義開立帳號00000000000000號帳戶後，乙○○
    旋於96年7月16日下午1時許，在臺中縣豐原市○○路上之麥
    當勞前，將鄭嘉恒之上開郵局帳戶之存摺、印章、提款卡及
    密碼，以3,000元之代價，提供予「阿弘」使用。而「阿弘
    」及所屬之詐騙集團，取得鄭嘉恒上開帳戶後，竟意圖為自
    己不法之所有，於96年7月28日，透過奇摩拍賣網站，向在
    高雄市○○區○○路876巷2弄115號4樓住處上網之蔡明卉，
    謊稱拍賣華碩J501手機1支，並於96年7月30日凌晨5時54分
    許，寄送蔡明卉已得標之通知信，致蔡明卉陷於錯誤，而於
    同日下午2時40分許，在上開住處以網路ATM轉帳功能，將
    1,70 0元匯入鄭嘉恒之上開帳戶內。嗣經甲○○、蔡明卉發
    覺有異，報警查獲上情。
二、案經臺中縣警察局豐原分局報告及高雄市政府警察局楠梓分
    局報告高雄地方法院檢察署呈請臺灣高等法院檢察署核轉臺
    灣臺中地方法院檢察署檢察官偵查起訴。
    理    由
一、訊據被告乙○○對上揭犯罪事實坦承不諱，且查被害人甲○
    ○、蔡明卉遭詐欺集團詐騙而匯款至鄭嘉恒所有之上開帳戶
    之事實，業經證人即被害人甲○○、蔡明卉、證人鄭嘉恒、
    莊玉雪分別於警詢、偵訊中證述明確，並有安泰商業銀行豐
    原分行所開立帳號00000000000000號開戶人基本資料、交易
    往來明細表、臺灣郵政股份有限公司ATM轉帳明細表、臺灣
    郵政股份有限公司豐原南陽郵局帳號000000 0000000號帳戶
    之開戶基本資料及交易清單、拍賣網站列印資料4張在卷可
    資佐證。堪認被告所交付之上開帳戶確已成為詐騙集團所使
    用之人頭帳戶。再參以銀行、郵局帳戶可供款項之存匯、提
    領，一般人均可輕易申請開設，並無任何資格條件之限制，
    苟非為犯罪等不法目的或為掩飾自己真實身分，並藉以逃避
    查緝，依常情並無捨棄自己申設帳戶而迂迴以花費金錢或其
    他方法向無相當信賴關係之陌生人取得帳戶使用之理，且近
    年來以誘騙被害人轉帳之詐欺犯罪類型層出不窮，該等犯罪
    ，多數均係利用他人帳戶作為詐欺所得財物之出入帳戶，業
    經媒體廣為披載，是依一般人通常之知識、智能及經驗，均
    已詳知向陌生人購買、承租或其他方法取得帳戶者，多係欲
    藉該帳戶取得不法犯罪所得，且隱匿帳戶內資金之實際取得
    人之身分，以逃避追查。被告係成年且智力成熟之人，又有
    豐富之工作經歷，對此應知之甚詳，竟甘冒他人可能受騙之
    風險，將上開帳戶交給真實姓名不詳姓名之人使用，任由該
    人及其所屬之詐騙集團用以作為詐欺取財之犯罪工具，其主
    觀上顯有容任該人利用該帳戶犯詐欺取財罪之不確定故意，
    允無疑義。本件事證明確，其罪行堪以認定。
二、核被告乙○○所為，係犯刑法第30條第1項、第339條第1項
    之幫助詐欺取財罪。又被告係幫助該真實姓名年籍不詳之成
    年人及所屬詐欺集團成員犯詐欺取財罪，為幫助犯，按正犯
    之刑減輕之。被告所犯二次犯幫助詐欺取財罪，犯意各別，
    應予分論併罪。又被告前曾受有期徒刑之執行完畢，有刑案
    資料查註紀錄表在卷可稽。其於受有期徒刑之執行完畢後，
    5年內故意再犯本件有期徒刑以上之罪，均為累犯，依刑法
    第47條第1項規定，各加重其刑。爰審酌被告犯罪之動機、
    目的、手段、所生危害及犯後態度等一切情狀，分別量處如
    主文所示之刑，並諭知易科罰金之折算標準，並定其應執行
    刑及諭知罰金之折算標準。
據上論斷，應依刑事訴訟法第273條之1第1項、第299條第1項前
段，刑法第339條第1項、第30條第1項、第2項、第47條第1項、
第51條第5款，判決如主文。
本案經檢察官顏淑惠到庭執行職務。
中    華    民    國    97    年    1     月    10    日
                  刑事第七庭    法  官  郭德進
上正本證明與原本無異。
如不服本判決，應於收受送達後10日內向本院提出上訴書狀（應
敘述具體理由並附繕本）。
上訴書狀如未敘述理由，應於上訴期間屆滿後20日內補提理由書
於本院。
                                書記官  陳惠玲
中    華    民    國    97    年    1     月    10    日
附錄論罪科刑法條
中華民國刑法第339條第1項
（普通詐欺罪）
意圖為自己或第三人不法之所有，以詐術使人將本人或第三人之
物交付者，處5年以下有期徒刑、拘役或科或併科1千元以下罰金
。


司法院資訊處製作；財團法人民間司法改革基金會備份。
